臺灣臺南地方法院交通事件裁定　　　　　　　　　　　九十年度交聲字第二九七號
　　移送機關　交通部公路局嘉義區監理所台南監理站
　　受處分人
　　即異議人　甲○○○○即林國.
右列異議人因違反道路交通管理處罰條例案件，對於交通部公路局嘉義區監理所台南
監理站九十年十一月二十三日所為之裁決處分（原處分案號：南監五字第裁七四—Ｍ
00000000號），聲明異議，本院裁定如左：
    主  文
原處分撤銷。
甲○○○○即林國勤汽車所有人之汽車有牌照業經繳銷仍行駛之情形，處罰鍰新台幣
參仟陸佰元。
    理  由
一、聲明異議意旨如異議狀所載（詳見附件）。
二、按道路交通管理、處罰，依本條例規定；本條例未規定者，依其他法律規定，道
    路交通管理處罰條例第二條定有明文。次按行為後本法有變更者，適用裁處時之
    規定。但裁處前之規定有利於行為人者，適用最有利於行為人之規定，社會秩序
    維護法第三條，定有明文。經查：道路交通管理處罰條例於民國九十年一月十七
    日修正，而本件違規時間於八十九年一月二十四日在修正之前，裁決時間在九十
    年十一月二十三日，於修正後。按修正前道路交通安全管理條罰條例第十二條各
    款並未對於汽車有牌照業經繳銷仍然行駛情形，定有處罰規定，故如有牌照業經
    繳銷仍然行駛之情形，均依同條第一項第一款之規定：「汽車有未領用牌照行駛
    左列情形者，處汽車所有人一千二百元以上二千四百元以下罰鍰，並禁止其行駛
    」處罰；而現行道路交通安全管理條罰條例第十二條第一項第九款另增：「汽車
    有牌照業經繳銷、報停、吊銷仍行駛情形者，處汽車所有人新台幣三千六百元以
    上七千二百元以下罰鍰，並禁止其行駛」之規定。二者罰鍰之額度除一為銀元，
    一為新台幣外，完全相同，故依前揭原則應依新法處罰。次查修正前道路交通管
    理處罰條例第十四條第一項第二款規定：「汽車行駛有行車執照未隨車攜帶情形
    者，處汽車所有人一百元以上二百元以下罰鍰，並責令改正、補換牌照或禁止其
    行駛」。而現行道路交通管理處罰條例第十四條第一項第二款規定：「汽車行駛
    有行車執照未隨車攜帶情形者，處汽車所有人新臺幣三百元以上六百元以下罰鍰
    ，並責令改正、補換牌照或禁止其行駛」，二者罰鍰之額度，除一為銀元，一為
    新台幣外，亦完全相同，依照前揭見解仍應依新法處罰。故本件裁決依修正前之
    道路交通管理處罰條例處罰尚有未洽。
三、經查：車號ＴＲ－八四一二號小貨車（以下稱系爭小貨車），由異議人於八十六
    年二月十三日向監理機關辦理繳銷汽車牌照之事實，為異議人自承在卷，且有交
    通部公路局嘉義區監理所台南監理站八十九年六月二十二日（八九）嘉監南字第
    八九○八五九六號函所附「異動歷史查詢單」一紙為證，應堪信為真實。次查：
    異議人雖辯稱：系爭小貨車已經賣給廢鐵商葉榮泰云云。然查：異議人並未提出
    如買賣契約書、繳付價金之證明等，足以證明系爭小貨車車體之所有權確已移轉
    駕駛人岳榮泰之證據，以供本院調查。而駕駛人岳榮泰，經本院數次傳喚均未到
    庭，再經本院囑託台灣桃園地方法院代為訊問，亦傳拘無著無法到庭作證，依此
    足認異議人辯稱：其系爭小貨車所有權已經移轉駕駛人岳榮泰云云，並無證據得
    以證明。
四、復按：違反道路交通管理處罰條例第十二條至第六十八條之行為，由公路主管機
    關處罰，道路交通管理處罰條例第八條第一項第一款，定有明文。又按處理違反
    道路交通管理事件之程序及統一裁罰標準，依違反道路交通管理事件統一裁罰標
    準及處理細則之規定辦理。前項統一裁罰標準，如附件違反道路交通管理事件統
    一裁罰標準表；又違反道路交通管理處罰條例第十二條第一項第九款規定，於期
    限內繳納或到案聽候裁決者，處罰鍰新台幣三千六百元，違反道路交通管理事件
    統一裁罰標準及處理細則第二條與違反道路交通管理事件統一裁罰標準表，分別
    定有明文。經查：本件汽車牌照業經繳銷仍行駛之事件，本應由裁決機關處罰，
    而裁決機關又未提出由舉發機關代裁決機關交付駕駛人岳榮泰代收，以交付異議
    人之處罰通知，以供本院參酌。依此足認，應以本件裁決為對於異議人處罰之通
    知。今裁決機關至九十年十一月二十三日裁決時，始對異議人予以處罰，異議人
    於法定期間內提起異議，裁決機關依最高額即七千二百元對異議人處以罰鍰，亦
    有未洽。
五、末按道路交通管理處罰條例第十四條第二款，對於汽車行駛有行車執照未隨車攜
    帶情形之處罰，其立法意旨在對於車輛行駛之管理，以行駛之車輛具有車牌，車
    輛所有人持有行車執照為前提。經查本件系爭小貨車牌照既已繳銷，車輛之所有
    人即異議人自無持有行車執照之可能，而主管機關對於已經繳銷牌照之小貨車行
    駛於道路上之行為既已處罰，自無再處罰異議人未攜帶行車執照之理，是裁決機
    關此部分之處罰，亦非屬適法。
六、綜上所述，可知原處分經核尚非適法。基此，本件裁決處分既有右述違法情形，
    故仍應由本院裁定將原處分撤銷，惟異議人既有前開違規之事實業已明確，是本
    院亦應另為異議人如主文第二項所示之諭知，以資適法。
七、據上論斷，應依道路交通案件處理辦法第二十條前段，裁定如主文。
中      華      民      國    九十一    年    六    月      二十五      日
                                臺灣臺南地方法院交通法庭
                                    法  官  蔡  直  青
右正本證明與原本無異。
如不服本裁定，應於裁定送達後五日內向本院提出抗告狀( 應附繕本 )。
                                    書記官  孫  鈴  堯
中      華      民      國    九十一    年    六    月      二十七      日
